【裁判字號】    95,交聲,20
【裁判日期】    950126
【裁判案由】    聲明異議
【裁判全文】
臺灣臺中地方法院交通事件裁定    九十五年度交聲字第二０號
    原處分機關  交通部公路總局臺中區監理所
    受處分人    甲○○
                        中華民國外僑永久居留證號：
上列受處分人因違反道路交通管理處罰條例案件，對於交通部公
路總局臺中區監理所民國九十四年十二月六日所為之裁決（中監
違字第裁六○─ＨＡ0000000號裁決書），聲明異議，本
院裁定如下：
    主  文
異議駁回。
    理  由
一、本件受處分人甲○○以：伊於案發當時確實有駕駛車牌號碼
    四八八一─ＨＺ自用小客車行經臺一線１６７Ｋ＋５００Ｍ
    處，時速達八十四公里，而超速行駛十四公里之違規事實；
    然而案發地點有多處道路施工，且路面並未劃設分向限制線
    ，也未噴漆顯示該處行車速率限制若干；該處路面甚直及平
    滑，伊除要小心駕車行駛車輛外，尚需留意施工情事，以免
    撞及施工者或其他車輛，相當忙碌；在案發地點之前固然有
    行車速率限制之標誌，然該標誌遭路燈電線桿擋住，任何駕
    駛人都無法看出該處有該標誌，因此該處之行車速率限制不
    明顯，乃設施有不完善之處，尚非可歸責於受處分人，爰聲
    明異議云云。
二、按汽車駕駛人，行車速度超過規定之最高時速，或低於規定
    之最低時速者，處新臺幣一千二百元以上二千四百元以下罰
    鍰；汽車駕駛人違反第四十條第一項規定者，並記違規點數
    一點；又行車速度，依速限標誌或標線之規定，無標誌或標
    線者，應依左列規定：一行車時速不得超過五十公里。但在
    未劃設車道線、行車分向線之道路，或設有快慢車道分隔線
    之慢車道，時速不得超過四十公里，．．．。道路交通管理
    處罰條例第四十條第一項前段、第六十三條第一項第一款及
    道路交通安全規則第九十三條第一項第一款分別定有明文。
三、經查：受處分人甲○○駕駛所有車牌號碼四八八一─ＨＺ自
    用小客車，於九十四年十月二十四日十五時五十二分許，行
    經臺一線１６７Ｋ＋５００Ｍ處，經科學儀器測得時速八十
    四公里，超出該處行車速率限制七十公里，達超速十四公里
    之違規事實，經臺中縣警察局員警依法逕行舉發之情，為受
    處分人於聲明異議狀及本院訊問時所均不爭執，並有原舉發
    機關舉發之違反道路交通管理事件通知單、採證照片與裁決
    書等件在卷可稽。雖受處分人以上開情詞置辯，惟案發地點
    之行車速率限制為七十公里，且在案發地點之前約一百公尺
    處即設置有測速照相之警告標誌暨行車速率限制標誌，案發
    當時雖因鋪設柏油路面關係而尚未劃設分向限制線，然舖設
    柏油路面後之路面則規劃成三線快車道、一線慢車道，及路
    肩之設置，於舖設路面前後均如此規劃，路面並未因重新鋪
    設柏油而有道路增減情事，且在案發地點之前約一百公尺處
    之行車速率限制標誌及有測速照相之警告標誌位置均甚為明
    顯，任何駕駛人均可一見而知，之後重新鋪設柏油路面時，
    有民眾反映一百公尺之距離過近，才將該行車速率限制及警
    告標誌挪至一百七十公尺遠之距離等情，業據證人即臺中縣
    警察局交通隊警務佐乙○○於本院九十五年一月二十五日訊
    問時具結證明屬實，並提出受處分人於案發時地駕駛上開自
    用小客車超速行駛之照片、案發地點相關位置之現場圖暨判
    斷超速之文件說明等資料附卷可資參照。本院經核受處分人
    於聲明異議狀內所提之案發地點前之行車速率限制及警告標
    誌照片，雖位於路燈電線桿附近，然依照受處分人於事後所
    拍攝之照片，尚得以明確判別該處有行車速率限制及前有測
    速照相之警告標示，該警告表示尚且使用醒目之黃色作為底
    色，任何一熟悉交通規則之駕駛人或乘客，當可注意及此，
    受處分人辯稱該處標誌不明顯云云，顯無可採。再者，縱使
    受處分人疏未見聞案發地點之行車速率限制為七十公里暨有
    測速照相之警告標誌，惟案發之際，案發地點並未劃有分向
    限制線，業據證人乙○○具結證明屬實，並經受處分人坦認
    無誤，揆諸前開道路交通安全規則之規定，在未劃設車道線
    、行車分向線之道路，或設有快慢車道分隔線之慢車道，時
    速本不得超過四十公里。然受處分人卻以時速高達八十四公
    里之時速行經該處，顯然已違反道路交通安全規則之規定甚
    明。雖其復辯稱：伊為要注意周遭人車及施工情況，故開車
    業已更為小心謹慎，且該處路面平順與一般道路路面多有坑
    洞不同，故不知時速業已超速云云，顯然依據受處分人之說
    法，其平日駕駛車輛之行車速度更高於其案發當時所行駛之
    速度，猶無法作為有利於其之認定。綜上所述，受處分人之
    前揭違規事實，已臻為明確。受處分人指摘原處分不當，殊
    無可取。從而，原處分機關據以援引上開規定，裁處罰鍰新
    臺幣一千七百元，並記違規點數一點，並無不當，其異議為
    無理由，應予駁回。
四、據上論斷，應依道路交通管理處罰條例第八十七條、道路交
    通案件處理辦法第十九條，裁定如主文。
中    華    民    國    95    年    1     月    26    日
                  刑事第三庭    法  官  賴妙雲
上正本證明與原本無異。
如不服本裁定應於送達後五日內向本院提出抗告狀。
                                書記官  孫曉鳳
中    華    民    國    95    年    1     月    26    日


司法院資訊處製作；財團法人民間司法改革基金會備份。
